【裁判字號】    90,易,1044
【裁判日期】    900413
【裁判案由】    偽造文書
【裁判全文】
台灣台中地方法院刑事判決                          九十年度易字第一四四號
    公  訴  人  台灣台中地方法院檢察署檢察官
    被      告  乙○○即劉文平.
右列被告因偽造文書案件，經檢察官提起公訴（九十年度偵字第三六二七號），本院
判決如左：
    主    文
乙○○共同變造國民身分證，足以生損害於公眾及他人，處拘役肆拾日，如易科罰金
，以佰元折算壹日。扣案之甲○○國民身分證上「乙○○」照片壹枚沒收。
    事    實
一、乙○○即劉文平前曾於民國（下同）八十二年六月二十五日因違反麻醉藥品管理
    條例案件，經本院判處有期徒刑五月，如易科罰金，以三十元折算一日，於八十
    二年八月十四日判決確定，於八十二年九月十一日准予易科罰金執行完畢；復於
    八十三年十月二十八日因施用麻醉藥品，經本院判處有期徒刑八月，於八十三年
    十二月二十三日判決確定，於八十四年三月二十二日送監執行，期間至八十四年
    十一月二十一日；復於八十四年十一月八日因販賣麻醉藥品案件，經台灣高等法
    院台中分院判處有期徒刑五年二月，於八十四年十二月五日判決確定，於八十四
    年十二月十三日送監執行（嗣於八十五年七月十八日經台灣高等法院台中分院更
    定其刑為有期徒刑五年六月），嗣施用麻醉藥品案與販賣麻醉藥品案，定其應執
    行刑為有期徒刑六年，八十五年十一月十四日換發指揮書，於八十七年四月三日
    假釋付保護管束，嗣其假釋經撤銷，須執行殘刑有期徒刑二年九月二十一日，因
    未到案而由台灣台中地方法院檢察署於八十九年八月十六日發佈通緝。
二、詎乙○○仍不知戒慎警惕，竟意圖為自己不法之所有，於八十九年十二月底某日
    ，在花蓮縣花蓮市○○街一六三號三樓甲○○住處（甲○○係乙○○之妻之兄，
    為二親等姻親），竊取甲○○所有置放於桌上之國民身分證一張（竊盜未據告訴
    ），得手後攜帶在身上，而為避免其遭通緝之身分遭識破，竟與年籍不詳綽號「
    阿清」之成年男子共同基於變造之犯意聯絡，由乙○○將上開竊取所得之甲○○
    國民身分證一張，連同自己之照片一枚交付予綽號「阿清」者，而由綽號「阿清
    」者在不詳時間、不詳地點，將上開甲○○國民身分證上之「甲○○」照片切割
    取下，再將「乙○○」之照片一枚貼於原有之粘貼照片處，加以變造後，再交付
    予乙○○，足以使甲○○遭受警方追緝，及戶政機關對國民身分證之管理之正確
    性，而生損害於甲○○本人及戶政機關。嗣於九十年二月十日下午四時三十分許
    ，在台中縣神崗鄉神崗國小附近，為警查獲，並在其所攜帶之皮包內扣得經變造
    其上貼有乙○○照片之「甲○○」國民身分證一張，始查知上情。
三、案經台中市警察局移送臺灣台中地方法院檢察署檢察官偵查起訴。
    理    由
一、右揭事實，業據被告乙○○於警、偵訊及本院審理時，坦承不諱，核與被害人甲
    ○○證述情節大致相符，並有變造其上貼有乙○○照片之「甲○○」國民身分證
    一張扣案足資佐證。被告於偵訊及本院審理時即自承其拿照片一張交付「阿清」
    者，託他代為變造身分證等語，足認被告與「阿清」者，具有犯意聯絡，至堪認
    定。事證明確，被告右揭犯行，洵堪認定。
二、核被告所為係犯有刑法第二百十二條之變造國民身分證罪。被告與綽號「阿清」
    者二人具有犯意聯絡及行為分擔，為共同正犯。公訴人雖認被告係犯刑法第二百
    十六條、第二百十二條之行使變造國民身分證罪，惟被告自警、偵訊及本院審理
    時，均係供述綽號「阿清」告知經營地下錢莊不要用自己之身分證，但伊僅帶在
    身上尚未使用，即被警方查獲，而證人即警員丙○○於本院審理時到庭證述：「
    但是他並沒有出示身分證，我們也確信他係被告乙○○，身分證是我們回到派出
    所從被告皮包裡面搜出來的。」等語，如是，被告之行為僅止於變造而已，尚未
    及於行使，本應就行使部分為無罪判決之諭知，惟偽造之低度行為與行使之高度
    行為，具有吸收犯之關係，爰不另為無罪判決之諭知，附此敘明。爰審酌被告已
    有違反麻醉藥品管理條例之不良素行，僅為躲避通緝，先行竊取親人之國民身分
    證後，委請他人予以變造，以便伺機冒用，足以造成他人損害，且損及親人之情
    誼，惟念其犯後尚能坦承犯行，態度良好，且在未使用之前即為警查獲等一切情
    狀，量處如主文所示之刑，並諭知易科罰金之折算標準，以資懲儆（查被告行為
    後，刑法第四十一條業已於九十年一月十日修正公布，同年月十二日生效，本件
    爰依修正後刑法第四十一條第一項前段規定諭知易科罰金之折算標準，併此敘明
    。）。扣案之甲○○國民身分證上「乙○○」照片一枚，為被告所有，供犯罪所
    用之物，爰依刑法第三十八條第一項第二款之規定，予以宣告沒收。
據上論斷，應依刑事訴訟法第二百九十九條第一項前段，刑法第二條第一項前段、第
二十八條、第二百十二條、第四十一條第一項前段（修正後）、第三十八條第一項第
二款，罰金罰鍰提高標準條例第一條前段、第二條，判決如主文。
中      華      民      國    九十      年      四      月     十三     日
                                台灣台中地方法院刑事第四庭
                                    法  官  顏    世    傑
右正本證明與原本無異。
如不服本判決，應於判決送達後十日內，向本院提出上訴狀（應附繕本）。
                                    書記官
中      華      民      國    九十      年      四      月     十三     日
附錄本案論罪科刑法條：
刑法第二百十二條：
  偽造、變造護照、旅券、免許證、特許證及關於品行、能力、服務或其他相類之證
  書、介紹書，足以生損害於公眾或他人者，處一年以下有期徒刑、拘役或三百元以
  下罰金。


司法院資訊處製作；財團法人民間司法改革基金會備份。
